臺灣高等法院高雄分院刑事判決　　 94年度上更(一)字第105號
上　訴　人　臺灣高雄地方法院檢察署檢察官
上　訴　人
即　被　告　庚○○
上　訴　人
即　被　告　戊○○
共　　　同
選任辯護人　王世宗律師
上列上訴人因被告偽造文書等案件，不服臺灣高雄地方法院90年
度訴字第2264號中華民國90年11月7 日第一審判決（起訴案號：
臺灣高雄地方法院檢察署90年度偵字第16213 號），提起上訴，
判決後，經最高法院發回更審，暨移送併案審理（臺灣高雄地方
法院檢察署91年度偵字第13980 號），本院判決如下：
      主  文
原判決關於庚○○、戊○○部分，均撤銷。
庚○○共同連續行使偽造私文書，足以生損害於他人，處有期徒
刑貳年。
戊○○無罪。
      事  實
一、庚○○於民國86年4 月5 日擔任會首，與其母黃謝秀琴（業
    經本院判處有期徒刑1 年6 月，緩刑2 年確定）召集每會新
    臺幣（下同）1 萬元，包含會首共62名之合會，於每月5 日
    下午7 時，在高雄市左營區○○○路301 巷3 號住處開標，
    每年3 、6 、9 、12月20日加標1 次（以下簡稱甲會），採
    內標制（即活會會員係以每會會款扣除得標者所標之標息後
    繳納會款），顏美華（以「謝春源」之名）、乙○○○（以
    「罔腰」之名）、甲○○（以「真真」之名）、丙○○（以
    「隆仔」之名）、丁○○（以「雅伶」之名）、己○○（會
    名不詳）、子○○（會名不詳）各參加1 會、1 會、1 會、
    2 會、2 會、1 會、2 會。詎庚○○因房屋貸款及買賣股票
    陷於經濟困難之窘境，竟自87年2 、3 月間起，與黃謝秀琴
    共同基於意圖為自己不法所有、行使偽造準私文書之概括犯
    意聯絡，連續在空白紙上偽造「南仔」（2 會）、「隆仔」
    （2 會）、「雅伶」（2 會）、「玉柱」（1 會）、「金燕
    」（1 會）、「春源」（1 會）、「正雄」（1 會）、「真
    真」（1 會）、「罔腰」（1 會）、「甘財」（1 會）、「
    文河」（2 會）之署名，並均記載約1,700 元之標息，用以
    偽造依習慣或特約足以表示係由「南仔」等11人以該標息參
    與競標之一定用意之投標單（均未扣案），旋即持之以行使
    競標而得標，致各該活會會員陷於錯誤而交付會款，足生損
    害於「南仔」等11人及其他活會會員（因庚○○冒標會款之
    會數眾多，致其亦無法詳述冒標之時間、標息及冒標所得之
    金額，僅知冒標日期約自87年2 、3 月間起，標息約1,700
    元）。
二  庚○○又於88年5 月10日擔任會首，與其母黃謝秀琴再召集
    每會1 萬元，包含會首共50名之合會，於每月10日、25日下
    午7 時，在上開左營大路住處開標（以下簡稱乙會），亦採
    內標制，顏美華（以「謝春源」之名）、甲○○（以「真真
    」之名）、壬○○（以「正安」之名）、丙○○（以「隆仔
    」之名）、辛○○（以「大姑」之名）、癸○○○（以「錦
    照」之名）各參加2 會、1 會、1 會、2 會、1 會、2 會。
    庚○○與黃謝秀琴復共同承前意圖為自己不法所有、行使偽
    造準私文書之概括犯意聯絡，連續在空白紙上偽造「金獅」
    （2 會）、「春源」（2 會）、「錦照」（2 會）、「隆仔
    」（2 會）、「林國興」（1 會）、「建明」（1 會）之署
    名，並均記載約1,300 元之標息，用以偽造依習慣或特約足
    以表示係由「金獅」等6 人以該標息參與競標之一定用意之
    投標單（均未扣案），旋即持之以行使競標而得標，致各該
    活會會員陷於錯誤而交付會款，足生損害於「金獅」等6 人
    及其他活會會員（因庚○○冒標會款之會數眾多，致其亦無
    法詳述冒標之時間、標息及冒標所得之金額，僅知冒標時間
    約自88年5 月間召集合會以後，標息約1,300 元）。
三、嗣於89年12月5 日，上開甲、乙合會均遭止會，經活會會員
    核算發現剩餘會數與活會會員人數不符，活會會員顏美華、
    乙○○○、甲○○、壬○○、丙○○、子○○、己○○等人
    始知受騙；而庚○○計詐得會款約1,000 多萬元（以甲會標
    息1700元、自87年3 月5 日起，乙會標息1300元、自88年5
    月25日起遭庚○○連續未間斷冒標計算。計算式：甲會48（
    歷次被詐欺活會人數）×8,300 （活會會員應繳會款）×15
    （冒標之總人數）=5,976,000元，乙會49（歷次被詐欺活會
    人數）×8,700 （活會會員應繳會款）×10（冒標之總人數
    ）= 4,263,000 元，詳細計算式詳如附表）。
四、案經顏美華、乙○○○、甲○○、壬○○、丙○○、子○○
    、己○○、癸○○○、丁○○、辛○○訴由臺灣高雄地方法
    院檢察署檢察官偵查起訴暨併案審理。
      理  由
壹、程序方面─
  一告訴人丙○○、癸○○○、丁○○業於原審或本院上訴審、
    本院審理中到庭作證，其等雖就收取會款之人為上訴人即被
    告庚○○、戊○○或共同被告黃謝秀琴，與其等於警詢之供
    述不同，惟本院審酌丙○○、癸○○○、丁○○3 人在本院
    審理時經交互詰問，較可確保其等證詞之真正，其等警詢之
    陳述，並無較可信之特別情況，是其等於警詢之陳述，自不
    具證據能力。
  二告訴人辛○○於原審關於參與本件合會及向其收取會款之人
    為被告庚○○、戊○○之陳述，與其於警詢之陳述，並無不
    同。是辛○○警詢陳述，自不得依刑事訴訟法第159 條之2
    例外規定，而認具有證據能力。
  三被告庚○○、戊○○、選任辯護人及檢察官，迄本院言詞辯
    論終結前，均未爭執告訴人顏美華、乙○○○、甲○○、壬○○、丙○○、癸○○○、子○○、己○○於偵查、原審或
    本院上訴審之未具結陳述，是否具證據能力，亦未聲明異議
    。惟顏美華等人於偵查、原審、本院上訴審中係以告訴人身
    分應訊，陳述其等所認為之被害事實，均不屬於訴訟法上狹
    義之證人，自無刑事訴訟法第158 條之3 依法應具結而未具
    結，致其陳述不得作為證據之適用；且辯護人於本院調查程
    序亦陳明就顏美華、丙○○陳述之證據能力不為爭執，僅爭
    執證明力（見本院上更(一)卷第38頁）；又顏美華、丙○○、
    癸○○○業於94年6 月10日本院審理時，均以證人身分具結
    ，並接受交互詰問，對被告庚○○、戊○○行使對質、詰問
    之防禦權利未予剝奪；再者，顏美華等人於偵查中之陳述，
    亦無何顯不可信之情況。是本院認顏美華、乙○○○、甲○○、壬○○、丙○○、癸○○○、子○○、己○○於偵查、
    原審或本院上訴審之未具結陳述，均具證據能力（至於證明
    力之強弱，則屬另一問題）。
  四被告庚○○、戊○○、辯護人均同意以被告戊○○、庚○○
    及共同被告黃謝秀琴於警詢、偵訊、原審、本院上訴審及本
    院之陳述，供為本件之證據（見本院上更(一)卷第67頁）。本
    院審酌被告庚○○、戊○○明確放棄其等對被告戊○○、庚○○及共同被告黃謝秀琴之對質、詰問權利，且被告庚○○
    、戊○○、共同被告黃謝秀琴間，或為夫妻、或為母子關係
    ，當無互為誣陷之可能，又參酌刑事訴訟法第159 條之5 第
    1 項之規定，認被告庚○○、戊○○及共同被告黃謝秀琴於
    警詢、偵訊、原審、本院上訴審及本院之陳述，均得採為被
    告庚○○、戊○○犯罪與否之證據。
貳、被告黃順部分─
  一認定犯罪事實所憑證據及理由─
  (一)上開犯罪事實，業據被告庚○○於警詢、偵查、原審及本院
    調查、審理中自白不諱（見警卷第4 頁，90他142 號卷第14
    頁，原審卷第32、35、44頁，本院上更(一)卷第35、36、74頁
    ），核與告訴人丙○○、顏美華、子○○、己○○、壬○○
    、甲○○、癸○○○、丁○○、辛○○於原審、本院上訴審
    或本院審理時分別陳（證）稱：「86、88年的會伊各參加2
    會，總共被冒標4 會，是黃謝秀琴透過伊母親辛○○向伊邀
    會」、「是黃謝秀琴向伊邀會，伊有看過黃謝秀琴參與開標
    5 次，會錢是交給黃謝秀琴」、「是黃謝秀琴向伊邀會，伊
    被倒2會 」、「是黃謝秀琴向伊邀會，伊會款交給庚○○或
    黃謝秀琴」「是黃謝秀琴向伊邀會，有時黃謝秀琴會向伊收
    會錢，有3 、4 次」、「伊有2 會，都是庚○○向伊邀會」
    、「是黃謝秀琴招會，伊2 會都被偷標」、「是伊奶奶辛○○向伊邀會，會錢則是伊交給母親後轉交給庚○○」、「是
    黃謝秀琴向伊邀會，伊幫黃謝秀琴找了10幾個會員」等語相
    符（見原審卷第33、34、46頁，本院上訴卷第68、141 至14
    3 頁，本院上更(一)卷第56、60、61頁）；復有合會會單、被
    告庚○○所書冒標名單各2 紙在卷可憑（見90他1206號卷第
    5 、6 頁，90他142 號卷第16、17頁）。足認被告庚○○自
    白與事實相符，堪予採信。至於被告庚○○於原審就冒標甲
    會會款起始日期供稱：「時間是從87年4 月至89年止會為止
    」等語（見本院上訴卷第139 頁），惟被告黃順與於原審已
    供述係自87年2 、3 月間開始冒標甲會會款，且於本院調查
    、審理中，就原審及本院上訴審所認定之犯罪事實，均未為
    爭執，是應認被告冒標甲會會款之起始日期為87年2 、3 月
    間。
  (二)被告庚○○否認共同被告黃謝秀琴就冒標本件合會會款一節
    知情，黃謝秀琴亦否認有冒標本件合會會款情事。惟由告訴
    人顏美華等人上開供（證）述，黃謝秀琴既參與邀集本件合
    會會員，復參與開標及收取會款事宜，則衡諸常情，在向活
    會會員收取會款時，均會向活會會員說明由何人得標及標息
    多寡，或應活會會員之詢問，而就此等事項為答覆，顯見黃
    謝秀琴就被告庚○○冒標本件合會會款之行為，應知情並參
    與。
  (三)本件合會遭冒標之金額，因被告庚○○就冒標之正確時間、
    標息無法記憶，告訴人顏美華等人亦未提出確切之證明。惟
    依被告庚○○上開冒標時間、標息之供述，及其就詐得金額
    之供述：1,000 多萬元（見原審卷第46頁）、1,300 多萬元
    、1,000 多萬元（見本院上訴卷第61、68頁），本院認甲會
    以標息1700元、自87年3 月5 日開始冒標（如認定自87年2
    月5 日開始冒標，因冒標前所餘活會人數多1 ，將較不利於
    被告庚○○），乙會以標息1300元、自88年5 月25日開始冒
    標，並均係連續且未間斷冒標（如此計算，將可得冒標金額
    之最大數，且因每次遭詐騙之活會會員人數相同，各次冒標
    所得之金額亦相同），被告庚○○計詐得會款約1,000 多萬
    元｛計算式：甲會48（歷次被詐欺活會人數）×8,300 （活
    會會員應繳會款）×15（冒標之總人數）=5,976,000元，乙
    會49（歷次被詐欺活會人數）×8,700 （活會會員應繳會款
    ）×10（冒標之總人數）= 4,263,000 元｝，恰與被告庚○○於原審所供之詐得金額1,000 多萬元相符。
  (四)綜上所述，本件事證已明，被告庚○○犯行洵堪認定。
  二論罪及撤銷改判之理由─
  (一)按我國民間互助會，係由會首招募會員參加所組成，每於標
    會時，通常由欲標取會款之會員，在空白紙條上，或僅書立
    其姓名、綽號及數字者，甚或只書寫數字而未書立其姓名、
    綽號，另以言詞等方法表示係何會員所出具者，則依習慣或
    特約均足以辨明係該會員以所書寫數字為標息金額參加競標
    之標單，自應以準私文書論（最高法院89年度台上字第1319
    號判決意旨參照）。本件被告庚○○在標單上偽造競標者「
    南仔」、「隆仔」、「雅伶」、「玉柱」、「金燕」、「春
    源」、「正雄」、「真真」、「罔腰」、「甘財」、「文河
    」、「金獅」、「錦照」、「林國興」、「建明」之署名，
    並填載表示標息之數字，用以偽造足以表示該競標者係以該
    標息競標之一定用意之投標單準私文書，旋即持以行使競標
    而得標，以此方式連續冒用「南仔」等合會會員名義得標，
    足以生損害於各該遭冒標會員，進而詐取當次尚屬活會會員
    之會款，核其所為，係犯刑法第216 條、第220 條第1 項、
    第210 條之行使偽造準私文書罪、第339 條第1 項之詐欺取
    財罪。被告庚○○與黃謝秀琴就上開犯行，有犯意之聯絡及
    行為之分擔，為共同正犯。被告庚○○偽造署押行為，係偽
    造準私文書行為之一部，又被告庚○○偽造準私文書復持以
    行使，偽造準私文書之低度行為應為行使之高度行為所吸收
    ，均不另論罪。被告庚○○每次偽造投標單冒標得標後，向
    多數活會會員詐取財物，侵害多數人法益，係一行為觸犯數
    個相同詐欺取財罪名，為同種想像競合犯，應依刑法第55條
    規定，從一重處斷。又被告庚○○先後多次行使偽造準私文
    書、詐欺取財之犯行，均時間緊接，所犯係構成要件相同之
    罪，顯均係基於概括犯意反覆為之，均應依連續犯之規定，
    分別論以一罪論，並加重其刑。被告庚○○所犯行使偽造準
    私文書及詐欺取財2 罪間，有方法目的之牽連關係，為牽連
    犯，依刑法第55條之規定，從一重之行使偽造準私文書罪處
    斷。
  (二)原判決就被告庚○○部分予以論科，固非無見。惟查：被
    告戊○○就本件並不構成犯罪（詳如後述），原判決認被告
    戊○○為共犯。被告庚○○詐得之會款約為1,000 多萬元
    ，業如上述（其中甲會部分，以有利於被告庚○○之自87年
    3 月冒標計算），原判決認係1,400 多萬元。被告庚○○
    詐得之會款高達1,000 多萬元，且為本件犯行之主要行為人
    ，復尚未全數賠償告訴人顏美華等人及其他活會會員之損害
    ，原判決僅科處有期徒刑1 年6 月，尚嫌過輕，均有未當。
    檢察官循告訴人之聲請上訴指摘原判決此部分量刑過輕，為
    有理由，被告庚○○上訴謂原判決量刑過重，則無理由。惟
    原判決既另有上開可議部分，自應由本院將原判決關於被告
    庚○○部分撤銷改判。
  三科刑之理由─
  (一)爰審酌民眾參與合會，多為儲蓄或在有急需時得藉此籌措財
    源，被告庚○○為圖己利，多次冒用會員名義偽造載有競標
    利息之標單參與競標，詐取會款高達1,000 多萬元，致告訴
    人顏美華等人受有不貲之損害，並因此使多數活會會員多年
    省吃儉用之辛苦血汗錢，血本無歸，求償無門，許多家庭並
    因而陷入愁雲慘霧中，且迄今仍未全數賠償告訴人損害，惟
    犯後坦承犯行，態度尚稱良好，前復未曾受有期徒刑以上刑
    之宣告，有臺灣高等法院被告前案紀錄表在卷可憑（見本院
    上更(一)卷第17頁），素行良好等一切情狀，量處被告庚○○
    有期徒刑2 年，以資懲儆。
  (二)供被告庚○○犯罪所用之冒用「南仔」等人名義之標單，並
    未扣案，且於被告庚○○冒標後即丟棄滅失，業據被告庚○○於原審供陳明確（見原審卷第44頁），則標單既已滅失，
    該標單及其上之偽造之「南仔」等人署名，自毋庸再宣告沒
    收，附此敘明。
  四臺灣高雄地方法院檢察署併案91年度偵字第13980 號部分（
    原案號91年度他字第2992號），為告訴人丙○○、顏美華、
    癸○○○、丁○○、辛○○就被告庚○○所涉偽造文書、詐
    欺之同一事實，提出告訴，本院自得併予審理，附此說明。
、被告戊○○（無罪）部分─
  一公訴意旨略以：被告戊○○與被告庚○○、黃謝秀琴共同意
    圖為自己不法之所有，於86年4 月5 日、88年5 月10日，推
    由被告庚○○自任會首，召集甲、乙2 組合會，佯向告訴人
    顏美華等人招攬，詎告訴人顏美華、乙○○○、甲○○、壬○○、丙○○、子○○、己○○等人不疑有他，分別加入該
    2 組合會，被告戊○○與被告庚○○、黃謝秀琴竟連續偽造
    會員之標單，詐取其他活會會員之會款；嗣於89年12月5 日
    無故停標。告訴人顏美華等人彼此查詢後，發現活會人數與
    已開標之會數不合，始知受騙，因認被告戊○○涉有偽造文
    書、詐欺罪嫌云云。
  二按犯罪事實應依證據認定之，無證據不得認定其犯罪事實；
    又不能證明被告犯罪，應諭知無罪之判決，刑事訴訟法第15
    4 條第2 項及第301 條第1 項前段分別定有明文。本件公訴
    人認被告戊○○涉有偽造文書、詐欺罪嫌，無非係以告訴人
    顏美華等人之指述、合會會單2 紙，及被告戊○○與被告庚○○、黃謝秀琴同財共居，豈有完全不知之理等為其論據。
    惟訊據被告戊○○堅決否認有何偽造文書或詐欺犯行，辯稱
    ：「伊在學校教書，並未參與合會的事，合會均是伊先生庚○○在負責，在伊嫁給庚○○之前，伊婆婆黃謝秀琴就已經
    在招會，會員都是鄰居或親戚，伊當然會和他們打招呼，，
    開標時，伊有時候會在家，是因為左營大路301 巷3 號是伊
    家，伊下班後，當然要回家裡，否則要伊去哪裡，又伊在證
    券公司帳戶都是庚○○在使用，買賣股票詳細情形伊並不清
    楚；有合會會員說伊有去收會錢，實際上是伊搭庚○○的車
    要去接小孩或買東西，庚○○順道去收會款，並不是伊去收
    會款」等語。
  三經查：
  本件甲、乙2 組合會之會首，依上開合會會單記載，均為被
    告庚○○，且依上開貳一(一)所述，告訴人丙○○、顏美華、
    子○○、己○○、壬○○、甲○○、癸○○○、丁○○、辛○○參與本件合會，均非被告戊○○所邀集。足認被告戊○○就本件合會之邀集並未參與，亦未擔任本件合會名義上之
    會首。
  告訴人子○○、己○○、壬○○、甲○○分別於原審、本院
    上訴審陳稱：「庚○○會打電話告訴伊交多少錢，伊都拿去
    交給黃謝秀琴」、「會錢伊交給庚○○或黃謝秀琴，戊○○
    沒有向伊收過會錢」、「會錢有時伊自己去繳，有時是黃謝
    秀琴向伊收，約有3 、4 次，但戊○○沒有向伊收過會錢」
    「會錢伊交給庚○○，戊○○沒有向伊收過會錢」等語明確
    （見原審卷第34、45、46頁，本院上訴卷第143 頁），均未
    指述被告戊○○有收取本件合會會款之行為；且依告訴人即
    證人癸○○○、丁○○、丙○○、顏美華分別於本院證稱：
    「伊會錢都是自己拿去給庚○○，但是沒有交給戊○○過」
    、「伊會錢都是交給伊母親，再轉交給庚○○，伊沒有親自
    交給戊○○過，在伊印像中，庚○○有進伊家收會錢，好像
    張戊○○曾經在外面」、「會錢大部分都是庚○○去伊家收
    ，戊○○有和庚○○一起來2 次，庚○○進到伊家圍牆院子
    內，伊不認識戊○○，只知道她是庚○○的妻子，伊並沒有
    將會錢交給戊○○」、「伊會錢有時交給庚○○，有時交給
    黃謝秀琴，也有交給戊○○，庚○○他們家有誰在，伊就交
    給誰，有時庚○○會出去收會款，戊○○沒有主動向伊收會
    錢」等語（見本院上更(一)卷第56、57、60、62、65、66頁）
    ，正足以證明被告戊○○上開「因偶而搭乘被告庚○○之車
    ，被告庚○○順道收會款而在場」，及「左營大路左營大路
    301 巷3 號係其住處，其乃在場」等語可信。足認被告戊○○華並未參與本件合會會款之收取。至於告訴人癸○○○、
    辛○○於本院上訴審曾陳稱：「媳婦（指被告戊○○）有來
    收會錢」等語（見本院上訴卷第141 頁），惟癸○○○於本
    院業已證稱：「伊沒有親眼看到庚○○、戊○○去向伊哥哥
    丙○○收會錢」等語（見本院上更(一)卷第58頁），而辛○○
    業於92年4 月間死亡（見本院上更(一)卷第50頁），致無法傳
    喚其到庭進行交互詰問，辯明有關會款交付之詳細過程，且
    其於本院上訴審所陳，與癸○○○、丁○○、丙○○、顏美
    華於本院經交互詰問後所證已有不同，本院認辛○○於本院
    上訴審之陳述，證明力較癸○○○、丁○○、丙○○、顏美
    華於本院之證述為弱，尚不足採信，自難依癸○○○、辛○○於本院上訴審之陳述，遽為被告戊○○不利之認定。
  被告庚○○於警詢、偵訊、本院均一再陳稱本件合會召集及
    冒標一節，均與被告戊○○無涉（見警卷第4 頁，90他142
    號卷第14頁，本院上更(一)卷第75頁）；且證人即告訴人顏美
    華亦於本院證稱：「伊都會去看開標，如果開標10次，伊會
    去約8次 ，戊○○不是每次開標都有在場，有時候她從學校
    回來比較晚，伊不知道戊○○有無參與，唱標都是會首，戊○○沒有去抽何人標多少的事，這些事都是庚○○在做」等
    語（見本院上更(一)卷第66頁）；又被告戊○○為高雄縣私立
    普門高級中學教師，並與被告庚○○同住在上開左營大路30
    1 巷3 號處（即本件合會開標處所），此為告訴人等所不爭
    執。則衡情，本件合會於每月固定日期下午7 時開標時，已
    值被告戊○○下班時間，被告戊○○因而返回該處而在場，
    自無何可議之處，而會首邀集合會會員，當以有親戚、朋友
    關係者為先，被告戊○○因其夫即被告庚○○擔任會首而與
    部分合會會員認識，乃有打招呼、聊天之舉，亦屬人情之常
    ，是尚乏證據可認被告戊○○確有參與本件合會開標事宜。
    至於顏美華於偵訊中陳稱：「戊○○有參與開標事宜」等語
    （見90他142 號卷第14頁），已與其於本院所證不符，自難
    採信。
  告訴人等另質疑被告戊○○名義之股票帳戶供被告庚○○使
    用，及被告庚○○曾以被告戊○○名義之票據支付會款（見
    本院上訴卷第42、69頁），因而懷疑被告戊○○有參與本件
    犯行。惟夫妻間使用對方之帳戶、票據為經濟行為，本屬一
    般常態，且依證人即元大證券公司左營分公司職員李貞慧於
    本院上訴審證稱：「戊○○帳戶是庚○○下單，在伊印象中
    ，戊○○並沒有下單過」等語（見本院上訴卷第98、99頁）
    ，已難認被告庚○○買賣股票與被告戊○○有涉，又本案迄
    今並無任何會員以被告戊○○名義票據未獲兌現為由進行追
    索。是自難依此為被告戊○○不利之認定。
  四綜上所述，被告戊○○既非本件合會之會首，亦未負責開標
    或收取會款事宜，且檢察官所提出之證據及所指出之證明方
    法，亦未足以說服本院以形成被告戊○○有罪之心證，被告
    戊○○之犯罪自屬不能證明。
  五原判決就被告戊○○部分未予詳察，而為被告戊○○有罪之
    諭知，尚有未洽。被告戊○○上訴意旨，指摘原判決諭知有
    罪判決為不當，請求撤銷改判，為有理由，自應由本院將原
    判決關於被告戊○○部分予以撤銷，改為無罪之諭知。
  六臺灣高雄地方法院檢察署併案91年度偵字第13980 號部分，
    與本件為同一事實，業如前述。是被告戊○○部分雖為無罪
    之諭知，上開併案被告戊○○部分，自無退回檢察官再為偵
    辦之必要，併此敘明。
肆、適用之法律─
  (一)刑事訴訟法第369 條第1 項前段、第364 條、第299 條第1
    項前段、第301 條第1 項。
  (二)刑法第28條、第56條、第216 條、第220 條第1 項、第210
    條、第339 條第1 項、第55條。
  (三)罰金罰鍰提高標準條例第1 條前段。
本案經檢察官沈紹嘉到庭執行職務。
中　　華　　民　　國　　94　　年　　6 　　月　　24　　日
                  刑事第七庭    審判長法  官  莊飛宗
                                      法  官  黃憲文
                                      法  官  曾逸誠
以上正本證明與原本無異。
如不服本判決應於收受本判決後10日內向本院提出上訴書狀，其
未敘述上訴理由者，並得於提起上訴後10日內向本院補提理由書
狀（均須按他造當事人之人數附繕本）「切勿逕送上級法院」。
中　　華　　民　　國　　94　　年　　6 　　月　　24　　日
　　　　　　　　　　　　　　　　　　　書記官  郭蘭蕙
附表：計算式
一、甲會：因如認被告自87年3 月（即第15會）起連續冒標，
      歷次被詐欺之活會人數，每次均為48人。
    詐欺之總金額= 歷次被詐欺之活會人數48（即總會數62－
      應有死會數14＋已被冒標之活會會員0)×8,300 （活會會
      員應繳會款10,000-1,700）×15（冒標之次數）=5,976,0
      00元
二、乙會：因如認被告自88年5 月25日（即第2 會）起連續冒
      標，歷次被詐欺之活會人數，每次均為49人。
    詐欺之總金額= 歷次被詐欺之活會人數49（即總會數50－
      應有死會數1 ＋已被冒標之活會會員0)×8,700 （活會會
      員應繳會款10,000-1,300）×10（冒標之次數）=4,263,0
      00元
附錄本件論罪法條：
刑法第216 條
行使第210 條至第215 條之文書者，依偽造、變造文書或登載不
實事項或使登載不實事項之規定處斷。
刑法第210 條
偽造、變造私文書，足以生損害於公眾或他人者，處5 年以下有
期徒刑。
刑法第220 條第1 項
在紙上或物品上之文字、符號、圖畫、照像，依習慣或特約，足
以為表示其用意之證明者，關於本章及本章以外各罪，以文書論
。
刑法第339 條第1 項
意圖為自己或第三人不法之所有，以詐術使人將本人或第三人之
物交付者，處5 年以下有期徒刑、拘役或科或併科1,000 元以下
罰金。
